【裁判字號】    97,訴,414
【裁判日期】    970617
【裁判案由】    毒品危害防制條例
【裁判全文】
臺灣臺北地方法院刑事判決               97年度訴字第414號
公  訴  人  臺灣臺北地方法院檢察署檢察官
被      告  甲○○
上列被告因違反毒品危害防制條例案件，經檢察官提起公訴（96
年度毒偵緝字第278號、96年度毒偵緝字第279號、96年度毒偵字
第3526號），因被告於準備程序就被訴事實為有罪陳述，本院依
簡式審判程序審理，判決如下：
    主  文
甲○○施用第二級毒品，累犯，處有期徒刑陸月，減為有期徒刑
參月，扣案之甲基安非他命參包（驗餘淨重貳點肆公克）均沒收
銷燬之；又持有第一級毒品，累犯，處有期徒刑陸月，減為有期
徒刑參月，扣案之海洛因壹包（驗餘淨重零點零參伍公克）沒收
銷燬之；又施用第二級毒品，累犯，處有期徒刑陸月，減為有期
徒刑參月，扣案之甲基安非他命壹包（驗餘淨重拾玖點捌肆公克
）沒收銷燬之；又持有第一級毒品，累犯，處有期徒刑陸月，減
為有期徒刑參月，扣案之海洛因壹包（驗餘淨重零點壹肆零玖公
克）沒收銷燬之；又施用第一級毒品，累犯，處有期徒刑捌月；
又施用第二級毒品，累犯，處有期徒刑陸月，扣案之甲基安非他
命參包（驗餘淨重貳點伍參公克）均沒收銷燬之。應執行有期徒
刑壹年拾月，扣案之甲基安非他命參包（驗餘淨重貳點肆公克）
、海洛因壹包（驗餘淨重零點零參伍公克）、甲基安非他命壹包
（驗餘淨重拾玖點捌肆公克）、海洛因壹包（驗餘淨重零點壹肆
零玖公克）、甲基安非他命參包（驗餘淨重貳點伍參公克）均沒
收銷燬之。
    事  實
一、甲○○前因施用毒品案件，先後經(一)本院以87年度毒聲字第
    738號裁定送勒戒處所觀察、勒戒後，認無繼續施用毒品之
    傾向，經臺灣臺北地方法院檢察署檢察官以87年度偵字第16
    912號不起訴處分書為不起訴處分。(二)本院以88年度毒聲字
    第2號裁定送勒戒所觀察、勒戒後，認有繼續施用毒品之傾
    向，復以88年度毒聲字第326號裁定令入戒治處所施以強制
    戒治，並經本院以88年度易字第549號判決判處有期徒刑5月
    確定，於民國89年4月7日易科罰金執行完畢。(三)本院以89年
    度毒聲字第2328號裁定令入戒治處所施以強制戒治，並經本
    院以90年度簡字第455號判決判處有期徒刑6月確定，於91年
    1月9日縮刑期滿執行完畢。(四)臺灣板橋地方法院以92年度簡
    字第3634號判決判處有期徒刑6月確定，復經本院以93年度
    易字第1735號判決判處有期徒刑9月、6月確定，前述各罪再
    經本院以94年度聲字第1835號裁定定其應執行之刑為有期徒
    刑1年7月確定。另經臺灣板橋地方法院以94年度簡字第6007
    號判決判處有期徒刑3月確定，與前述有期徒刑1年7月之刑
    合併執行，於95年8月15日縮刑期滿執行完畢。
二、甲○○有上開觀察、勒戒、強制戒治及犯罪科刑執行紀錄，
    猶不知悛悔，復基於施用第一級毒品海洛因、第二級毒品甲
    基安非他命之犯意，於民國96年4月5日、同年月22日採尿回
    溯前96小時內之某日時，在臺北縣中和市秀朗橋附近工作處
    所廁所內、臺北縣永和市○○路附近店家廁所內，各施用第
    二級毒品甲基安非他命1次；復於96年10月25日採尿前回溯2
    6及96小時內之某日時，在不詳處所及臺北縣中和市○○路○
    段120號店家廁所內，分別施用第一級毒品海洛因及第二級
    毒品甲基安非他命各1次，嗣分別於96年4月5日凌晨2時20分
    許、同年月22日凌晨5時40分許，均在臺北市大安區○○○
    路與基隆路口；同年10月25日晚間8時30分許，在臺北縣永
    和市○○路○段129號前，為警查獲，並分別扣得第一級毒品
    海洛因1包（淨重0.036公克）、第二級毒品甲基安非他命3
    包（淨重2.42公克）；第一級毒品海洛因1包（淨重0.142公
    克）、第二級甲基安非他命毒品1包（淨重20.02公克）；第
    二級毒品甲基安非他命3包（淨重2.56公克）。
三、案經臺北市政府警察局大安分局暨臺北市政府警察局中山分
    局分別報告臺灣板橋地方法院檢察署呈請臺灣高等法院檢察
    署檢察長令轉臺灣臺北地方法院檢察署檢察官偵查起訴。
    理  由
一、上揭事實，業據被告甲○○於本院準備程序及審理時坦承不
    諱（詳本院卷第69頁背面及第72頁背面），且被告分別於民
    國96年4月5日凌晨2時20分許、同年月22日凌晨5時40分許、
    同年10月25日晚間8時30分許經警查獲，採集其尿液送驗，
    由檢驗公司以酵素免疫分析法（EIA）及氣相層析質譜儀（
    GC/MS）檢驗，分別依序呈甲基安非他命陽性反應、甲基安
    非他命陽性反應、嗎啡及甲基安非他命陽性反應，此有臺灣
    尖端先進生技醫藥股份有限公司濫用藥物檢驗報告3紙分別
    附於偵查及本院卷內可稽（分別詳96年度毒偵字第1306號偵
    查卷第66頁、96年度毒偵字第1420號偵查卷第47頁、本院卷
    第43頁），復有扣案之第一級毒品海洛因1包（淨重0.036公
    克、驗餘淨重0.035公克）、第二級毒品甲基安非他命3包（
    淨重2.42公克、驗餘淨重2.40公克）；第一級毒品海洛因1
    包（淨重0.142公克、驗餘淨重0.1409公克）、第二級甲基
    安非他命毒品1包（淨重20.02公克、驗餘淨重19.84公克）
    ；第二級毒品甲基安非他命3包（淨重2.56公克、驗餘淨重2
    .53 公克）經送驗結果分別檢出海洛因成分及驗出甲基安非
    他命成分，此依序分別有交通部民用航空局航空醫務中心96
    年5月11日航藥鑑字第0960382號毒品鑑定書、臺北市政府警
    察局96年5月9日北市鑑毒字第497號鑑驗通知書、交通部民
    用航空局航空醫務中心96年5月11日航藥鑑字第0960383號毒
    品鑑定書、內政部警政署刑事警察局96年5月28日刑鑑字第
    0960067775號鑑定書、臺北市政府警察局96年11月1日北市
    鑑毒字第771號鑑驗通知書，分別附於96年度毒偵字第1306
    號偵查卷第107頁、第63頁、96年度毒偵字第1420號偵查卷
    第52頁、本院卷第53頁、第49頁可稽，足認被告任意性之自
    白與事實相符。又92年7月9日新修正之毒品危害防制條例刪
    除二犯及三犯之規定，一改修法前繁雜之處遇程序，僅將施
    用毒品者簡化區分為初犯、再犯，並認施用毒品者係屬病患
    性犯人，以觀察、勒戒戒除其身癮，並以強制戒治去除其心
    癮。經觀察、勒戒或強制戒治執行完畢釋放後，若係五年後
    再犯該條例第10條施用毒品罪者，與同條例第20條第1項、
    第2項關於「初犯」之處理方式相同，檢察官應先聲請法院
    裁定令被告入勒戒處所觀察、勒戒，並視有無繼續施用毒品
    傾向，決定應予釋放、為不起訴之處分，或應聲請法院裁定
    令入勒戒處所強制戒治；若係五年內「再犯」同條例第10條
    施用毒品罪者，依同條例第23條第2項規定，檢察官則應依
    法追訴。觀諸該條例第20條第3項之修正理由：「觀察、勒
    戒或強制戒治五年後再犯者，顯見前所實施之觀察、勒戒或
    強制戒治已足以遮斷其施用毒品之癮，為期自新及協助其戒
    除毒癮，對此五年後再犯者，爰明定仍適用初犯之規定，先
    經觀察、勒戒、強制戒治之程序。」及同條例第23條第2項
    之修正理由：「為配合簡化施用毒品犯之刑事處遇程序，並
    鑑於經觀察、勒戒或強制戒治執行完畢釋放後五年內再犯者
    ，其再犯率甚高，原據以實施之觀察、勒戒及強制戒治既已
    無法收其實效，自應施以刑事處遇。」顯然如施用毒品者係
    前經觀察、勒戒或強制戒治等治療程序執行完畢五年後，始
    再施用毒品之「初犯」，因前所執行之觀察、勒戒或強制戒
    治已足收戒除毒癮之效，自應重新執行觀察、勒戒或強制戒
    治等治療程序，並於治療程序執行完畢後，由檢察官為不起
    訴處分，毋庸對之追訴處罰；反之，在「再犯」之情形，因
    其先前所為治療程序顯未能收戒斷毒癮之效，且考量施用毒
    品者之再犯率偏高，乃簡化其刑事處遇程序，而逕予追訴處
    罰，不再施以治療程序。參酌上開立法理由，修正毒品危害
    防制條例就施用毒品者，祇於「初犯」及「五年後再犯」二
    種情形，有其追訴條件之限制，即須於初犯經觀察、勒戒或
    強制戒治釋放後，五年內均無施用毒品之行為，始能認其前
    所實施之觀察、勒戒或強制戒治已足遮斷毒癮，而得於五年
    後再犯時，再予適用初犯之規定，重行觀察、勒戒等程序。
    倘五年內已經再犯，被依法追訴處罰，縱其第三次（或第三
    次以上）施用毒品之時間在初犯釋放五年以後，即與「五年
    後再犯」之情形有別，且因已於「五年內再犯」，顯見其再
    犯率甚高，原實施觀察、勒戒或強制戒治，已無法收其實效
    ，而無五年戒斷期之存在，自無再經觀察、勒戒及強制戒治
    之必要，應由檢察官逕行起訴，始符新法修正之本旨，最高
    法院著有95年臺非字第59號判決及95年第7次刑事庭會議第2
    點決議可憑。本件被告於91年1月9日強制戒治執行完畢後5
    年內，因施用毒品案件先後遭判處有期徒刑6月、9月、6月
    、3月，顯見其再犯率甚高，原實施觀察、勒戒或強制戒治
    ，已無法收其實效，而無五年戒斷期之存在，參照前述說明
    ，本件被告持有第1級毒品海洛因及施用第1級毒品海洛因、
    第2級毒品甲基安非他命之犯行，事證明確，洵堪認定，應
    予依法論科。
二、查海洛因、甲基安非他命係毒品危害防制條例第2條第2項第
    1款、第2款所稱之第一級毒品、第二級毒品。起訴書雖未論
    及被告於96年4月5日、同年月22日為警查扣持有第一級毒品
    海洛因之行為，分別涉犯毒品危害防制條例第11條第1項之
    持有第一級毒品罪，惟上開犯罪事實業經起訴書於犯罪事實
    中提及「...，並扣得第一級毒品海洛因1包（淨重0.036公
    克），...；第一級毒品海洛因1包（淨重0.142公克）、...
    。」，是應認為被告上開持有第一級毒品海洛因之行為，亦
    在起訴之範圍內，且蒞庭公訴人亦已於本院準備程序中予以
    補充起訴法條，增加毒品危害防制條例第11條第1項之持有
    第一級毒品罪，本院自應一併予以審判，合先敘明。核被告
    所為，係分別犯毒品危害防制條例第10條第1項、第2項之施
    用第一級毒品罪1次、第二級毒品罪3次及同法第11條第1項
    之持有第一級毒品罪2次，其3次施用第二級毒品前後持有第
    二級毒品甲基安非他命之低度行為，均為施用之高度行為所
    吸收，不另論罪，被告所犯上開6罪間，犯意各別、行為可
    分，應予分論併罰。又被告前有事實欄所載科刑、執行前案
    紀錄，有臺灣高等法院被告前案紀錄表在卷可憑，於前案有
    期徒刑執行完畢後5年內，故意再犯有期徒刑以上之本案6罪
    ，均應論以累犯，各依刑法第47條第1項之規定予以加重其
    刑。爰審酌被告一再持有、施用第一、二級毒品，經觀察、
    勒戒及強制戒治後，仍無法戒除惡習，其戒毒之意志力薄弱
    ，惟施用毒品僅戕害其個人之身心健康，且犯罪後坦承犯行
    ，態度尚佳等一切情狀，各量處如主文所示之刑，另被告之
    前開第1、2次施用第二級毒品及2次持有第一級毒品之犯行
    ，其犯罪時間均在96年4月24日以前，合於中華民國九十六
    年罪犯減刑條例第2條第1項第3款、第7條之規定，應依法減
    被告宣告刑之刑期2分之1，被告所犯6罪並依刑法第51條第5
    款、第9款之規定，定其應執行刑如主文所示。因定執行刑
    之刑期，已不符易科罰金之規定，故不為易科罰金折算標準
    之諭知。
三、本案被告曾於96年9月13日因本案遭臺灣臺北地方法院檢察
    署通緝，於同年10月25日緝獲（詳臺灣臺北地方法院檢察署
    96年度毒偵緝字第278、279號偵查卷第1頁），惟其遭通緝
    之情形，與中華民國九十六年罪犯減刑條例第5條：本條例
    施行前，經通緝而未於中華民國九十六年十二月三十一日以
    前自動歸案接受偵查、審判或執行者，不得依本條例減刑之
    規定不合，因上開條例於96年7月16日施行，而被告在96年9
    月13日遭通緝時，上開條例已施行，故本件被告符合減刑之
    前4罪仍應依上開條例減刑，附此說明之。
四、扣案之第一級毒品海洛因1包（淨重0.036公克、驗餘淨重0.
    035公克）、第二級毒品甲基安非他命3包（淨重2.42公克、
    驗餘淨重2.40公克）；第一級毒品海洛因1包（淨重0.142公
    克、驗餘淨重0.1409公克）、第二級甲基安非他命毒品1包
    （淨重20.02公克、驗餘淨重19.84公克）；第二級毒品甲基
    安非他命3包（淨重2.56公克、驗餘淨重2.53公克）海洛因
    殘渣袋11只（因微量難以析離磅秤）、海洛因18包（合計淨
    重1.99公克）、甲基安非他命1包（驗餘淨重0.2044 公克）
    ，係查獲之第一、二級毒品，不問是否屬於犯人所有，爰依
    毒品危害防制條例第18條第1項前段之規定，諭知沒收銷燬
    之。
據上論斷，應依刑事訴訟法第273條之1第1項、第299條第1項前
段、毒品危害防制條例第10條第1項、第2項、第11條第1項、第
18條第1項前段，刑法第11條前段、第47條第1項、第51條第5款
、第9款，中華民國九十六年罪犯減刑條例第2條第1項第3款、第
7條判決如主文。
本案經檢察官賴秋萍到庭執行職務。
中    華    民    國    97    年    6    月    17    日
                  刑事第十三庭  法  官  張文俊
以上正本證明與原本無異。
如不服本判決，應於判決送達後10日內，向本院提出上訴狀（應
附理由及繕本）。
                                書記官  陳鳳瀴
中    華    民    國    97    年    6    月    17    日
附錄本案論罪科刑法條全文：
毒品危害防制條例第10條
施用第一級毒品者，處6月以上5年以下有期徒刑。
施用第二級毒品者，處3年以下有期徒刑。
毒品危害防制條例第11條第1項
持有第一級毒品者，處3年以下有期徒刑、拘役或新臺幣5萬元以
下罰金。


司法院資訊處製作；財團法人民間司法改革基金會備份。
